【裁判字號】    98,訴,294
【裁判日期】    980227
【裁判案由】    違反毒品危害防制條例
【裁判全文】
臺灣彰化地方法院刑事判決               98年度訴字第294號
公  訴  人  臺灣彰化地方法院檢察署檢察官
被      告  甲○○
上列被告因違反毒品危害防制條例案件，經檢察官提起公訴（97
年度毒偵字第4662號、98年度毒偵字第37號），本院依簡式審判
程序審理，判決如下：
    主  文
甲○○施用第一級毒品，累犯，處有期徒刑捌月；又施用第一級
毒品，累犯，處有期徒刑捌月。應執行有期徒刑壹年貳月。
    犯罪事實
一、甲○○前於民國82年間因施用毒品案件，經本院以82年度訴
    字第737 號刑事判決判處有期徒刑3 年確定，經入監執行，
    於84年5 月18日縮短刑期假釋出監，惟於假釋期間又因施用
    毒品案件，經本院以86年度訴字第432 號刑事判決判處有期
    徒刑3 年2 月、4 月，應執行有期徒刑3 年4 月，經上訴臺
    灣高等法院臺中分院以86年度上訴字第1464號刑事判決判處
    上訴駁回而確定，再因施用毒品案件，經本院以86年度訴字
    第1214號刑事判決判處有期徒刑3 年4 月、6 月，應執行有
    期徒刑3 年8 月確定，並撤銷前開假釋，入監與前開撤銷假
    釋之殘刑有期徒刑1 年10月又1 日接續執行，再於90年12月
    27日縮短刑期假釋出監，又因違反保護管束應遵守事項情節
    重大，經撤銷假釋，入監執行殘刑有期徒刑4 年3 月又20日
    ，嗣經本院依中華民國96年罪犯減刑條例以96年度聲減字第
    959 號裁定，將前開判處有期徒刑3 年、3 年4 月、6 月部
    分，分別減為有期徒刑1 年6 月、1 年8 月、3 月，應執行
    有期徒刑1 年6 月、1 年10月確定，而於96年7 月16日縮刑
    期滿執行完畢。又因施用毒品案件，經本院以92年度毒聲字
    第504 號裁定送觀察、勒戒後，認有繼續施用毒品之傾向，
    再經本院以92年度毒聲字第1088號裁定令入戒治處所施以強
    制戒治1 年，因執行成效良好認無繼續戒治必要，由本院以
    93年度毒聲字第382 號裁定停止戒治，於93年1 月9 日停止
    其處分出所，所餘戒治期間並付保護管束，迄於93年5 月21
    日保護管束期滿未經撤銷而視為執行完畢釋放。詎仍不知悔
    改，明知海洛因業經公告列為毒品危害防制條例第2 條第2
    項所列管之第一級毒品，不得非法持有、施用，竟基於施用
    第一級毒品海洛因之犯意，於97年10月29日下午5 時許，在
    其位於彰化縣芬園鄉○○村○○路○ 段284 巷18弄12號居所
    內，以將海洛因粉末摻水混合後再以針筒注射之方式，施用
    第一級毒品海洛因1 次；另基於施用第1 級毒品海洛因之犯
    意，於同年11月22日下午2 時許，在南投縣草屯鎮○○路博
    愛加油站廁所內，以將海洛因粉末摻水混合後再以針筒注射
    之方式，施用第一級毒品海洛因1 次。嗣先於97年10月29日
    下午5 時40分許，為警持本院核發之搜索票在上開地址執行
    搜索勤務時查獲，並扣得與本案無關之注射針筒7 支、夾鏈
    袋4 個；後於同年11月24日下午11時55分許，為警持本院核
    發之搜索票在彰化縣芬園鄉○○村○○路97巷12弄33號執行
    搜索勤務時查獲，並扣得與本案無關之注射針筒1 支、夾鏈
    袋3 個。嗣經警分別採集其尿液送驗後，結果均呈嗎啡陽性
    反應，始查悉上情。
二、案經臺中縣警察局霧峰分局及彰化縣警察局鹿港分局分別報
    請臺灣彰化地方法院檢察署檢察官偵查起訴。
    理  由
一、本件被告所犯係死刑、無期徒刑、最輕本刑為3 年以上有期
    徒刑以外之罪，其於準備程序就前揭被訴事實為有罪之陳述
    ，經受命法官告知簡式審判程序之旨，並聽取其與公訴人之
    意見後，本院認無不得或不宜改依簡式審判程序進行之處，
    爰依刑事訴訟法第273 條之1 第1 項、第284 條之1 ，裁定
    本案由受命法官獨任進行簡式審判程序，合先敘明。
二、上揭犯罪事實，業經被告於警、偵訊及本院審理時（參見本
    院98年2 月19日審判筆錄）坦承不諱，且其於97年10月29日
    、同年11月24日分別為警查獲時所採驗之尿液，經臺灣彰化
    地方法院檢察署委託警方分別送請中山醫學大學附設醫院及
    詮昕科技股份有限公司檢驗結果，均呈嗎啡陽性反應，此有
    臺中縣警察局霧峰分局毒品尿液真實姓名對照表、彰化縣警
    察局鹿港分局委託檢驗尿液代號與真實姓名對照表及該醫院
    97年11月13日實驗編號0000000 號尿液檢驗報告、該公司97
    年12月11日編號7B290096號濫用藥物尿液檢驗報告各1 紙附
    卷可稽。參諸醫學臨床實驗及根據英國藥學會出版之文獻
    Clarke's Isolation and Identification of Drugs乙書第
    293 頁載：海洛因經注射入人體後，在體內迅速水解成
    6-Monoacety I morphine，再緩緩繼續水解成嗎啡，然後再
    循嗎啡之代謝方式排出，同書第431 頁至第432 頁並載有：
    嗎啡經注射入人體後，約50％以上於8 小時內自尿中排出，
    至24小時排出約90％，但48小時後仍有微量可檢出等語。此
    外，按通常健康成人一次注射嗎啡15公絲，而以現行採用蟻
    醛酸試液及鉬鋑銨酸試液檢檢驗其尿液時，注射後8 小時內
    所排尿液易於檢出；8 小時至24小時，視其取尿時間及尿量
    多寡，可能檢出；至24小時以後所排之尿液，用上述方法已
    難檢出，亦據行政院衛生署藥物食品檢驗局73年11月30日（
    73）藥檢壹字第030221號函釋明確。是依上開說明，佐以被
    告前揭尿液檢驗報告，足徵被告前開施用第1 級毒品海洛因
    之自白核與事實相符，堪可採為論罪科刑之依據。
三、另犯毒品危害防制條例第10條施用第1 、2 級毒品之罪者，
    檢察官應先聲請法院裁定將被告令送勒戒處所觀察、勒戒，
    經觀察、勒戒後，認無繼續施用毒品傾向者，應即釋放，並
    為不起訴之處分或不付審理之裁定；認有繼續施用毒品傾向
    者，應由檢察官聲請法院裁定令入戒治處所施以強制戒治，
    且經觀察、勒戒或強制戒治執行完畢釋放後，5 年內再犯第
    10條之罪，檢察官應依一般刑事訴訟程序予以起訴論罪科刑
    ，此觀諸毒品危害防制條例第20條第1 項、第2 項、第23條
    第2 項前段規定自明。經查，本件被告前因施用毒品案件，
    經本院以92年度毒聲字第504 號裁定送觀察、勒戒後，認有
    繼續施用毒品之傾向，再經本院以92年度毒聲字第1088號裁
    定令入戒治處所施以強制戒治1 年，因執行成效良好認無繼
    續戒治必要，由本院以93年度毒聲字第382 號裁定停止戒治
    ，於93年1 月9 日停止其處分出所，所餘戒治期間並付保護
    管束，迄於93年5 月21日保護管束期滿未經撤銷而視為執行
    完畢釋放等情，有臺灣高等法院被告前案紀錄表、臺灣彰化
    地方法院檢察署刑案資料查註紀錄表各1 份附卷可參，其於
    前開執行完畢釋放後5 年內，復犯本件施用毒品罪，事證明
    確，自應逕行起訴。
四、查海洛因為毒品危害防制條例第2 條第2 項所明定之第一級
    毒品，是核被告所為，均係犯同制條例第10條第1 項之施用
    第1 級毒品罪。被告於此期間內分別持有第1 級毒品並進而
    施用，其持有之低度行為應為施用之高度行為所吸收，均不
    另論持有毒品之罪。又其所犯上開施用第一級毒品2 罪間，
    時間已有所間隔，顯見犯意各別，行為互殊，應予分論併罰
    。又被告前於82年間因施用毒品案件，經本院以82年度訴字
    第737 號刑事判決判處有期徒刑3 年確定，經入監執行，於
    84年5 月18日縮短刑期假釋出監，惟於假釋期間又因施用毒
    品案件，經本院以86年度訴字第432 號刑事判決判處有期徒
    刑3 年2 月、4 月，應執行有期徒刑3 年4 月，經上訴臺灣
    高等法院臺中分院以86年度上訴字第1464號刑事判決判處上
    訴駁回而確定，再因施用毒品案件，經本院以86年度訴字第
    1214號刑事判決判處有期徒刑3 年4 月、6 月，應執行有期
    徒刑3 年8 月確定，並撤銷前開假釋，入監與前開撤銷假釋
    之殘刑有期徒刑1 年10月又1 日接續執行，再於90年12月27
    日縮短刑期假釋出監，又因違反保護管束應遵守事項情節重
    大，經撤銷假釋，入監執行殘刑有期徒刑4 年3 月又20日，
    嗣經本院依中華民國96年罪犯減刑條例以96年度聲減字第95
    9 號裁定，將前開判處有期徒刑3 年、3 年4 月、6 月部分
    ，分別減為有期徒刑1 年6 月、1 年8 月、3 月，應執行有
    期徒刑1 年6 月、1 年10月確定，而於96年7 月16日縮刑期
    滿執行完畢等情，有臺灣高等法院被告前案紀錄表及臺灣彰
    化地方法院檢察署刑案資料查註紀錄表各1 份在卷可按，其
    於有期徒刑執行完畢後5 年內，故意再犯本件最重本刑為有
    期徒刑以上之2 罪，為累犯，均應依刑法第47條第1 項之規
    定，加重其刑。爰審酌被告前有施用毒品之不良素行，歷經
    觀察、勒戒及戒治程序後，仍未能徹底戒絕毒品，顯見意志
    不堅，且有失政府制定毒品危害防制條例之立法美意，本不
    宜寬貸，惟念其施用毒品乃自戕一己之身體健康，尚未害及
    他人，且犯後坦承犯行，暨其智識程度、生活狀況等一切情
    狀，分別量處如主文所示之刑，並定其應執行之刑，以示懲
    戒。扣案注射針筒7 支、夾鏈袋4 個，被告供稱係先前施用
    毒品後所遺留，並非供97年10月29日該次施用毒品所用，業
    據其供明在卷（見本院98年2 月19日審判筆錄）；又扣案已
    開封注射針筒1 支、夾鏈袋3 個，被告供稱係友人葉樹泉所
    有，本院衡酌被告既已就施用毒品之犯行坦承不諱，對應沒
    收之物自無隱諱之理，是其所辯尚屬可採，即乏證據證明與
    本案犯罪有何關連，爰均不就扣案之注射針筒7 支、夾鏈袋
    4 個及注射針筒1 支、夾鏈袋3 個宣告沒收。
據上論斷，應依刑事訴訟法第273 條之1 第1 項、第299 條第1
項前段，毒品危害防制條例第10條第1 項，刑法第11條前段、第
47條第1 項、第51條第5 款，判決如主文。
本案經檢察官張聖傳到庭執行職務。
中    華    民    國    98    年    2     月    27    日
                  刑事第七庭    法      官  胡宜如
以上正本證明與原本無異。
如不服本判決應於收受判決後10日內向本院提出上訴書狀，並應
敘述具體理由。其未敘述上訴理由者，應於上訴期間屆滿後20日
內向本院補提理由書（均須按他造當事人之人數附繕本）「切勿
逕送上級法院」。
中    華    民    國    98    年    2     月    27    日
                                書記官  林淑文
附錄本案論罪科刑法條：
毒品危害防制條例第10條
施用第一級毒品者，處 6 月以上 5 年以下有期徒刑。
施用第二級毒品者，處 3 年以下有期徒刑。


司法院資訊處製作；財團法人民間司法改革基金會備份。
